【裁判字號】    89,訴,2340
【裁判日期】    901115
【裁判案由】    妨害自由等
【裁判全文】
臺灣高雄地方法院刑事判決                        八十九年度訴字第二三四號
    公  訴  人  臺灣高雄地方法院檢察署檢察官
    被      告  丙○○
右被告因妨害自由案件，經檢察官提起公訴（八十九年度偵字第六三五三號）本院判
決如左：
    主  文
丙○○共同以強暴之方法，剝奪人之行動自由，累犯，處拘役伍拾日，如易科罰金，
以佰元折算壹日。
    事  實
一、丙○○於民國八十一年間因殺人未遂案件，經臺灣高等法院高雄分院判處有期徒
    刑二年八月，經最高法院駁回上訴而確定，於八十四年九月一日執行完畢，仍不
    知悔改，緣庚○○及其胞弟韓旻憲與戊○○（業經檢察官為不起訴處分）有債務
    糾紛，惟屢經催討，庚○○與韓旻憲均拒不還款，戊○○遂將索債事宜委託丙○○處理，嗣丙○○屢向庚○○催討後，因庚○○聲稱該筆二百六十萬元之債務與
    其無關，丙○○為使庚○○承認該筆債務，竟與不詳姓名成年男子三名，共同基
    於普通傷害之犯意聯絡，於八十八年十二月二十九日上午十時許，分別搭乘由己○○、甲○○二人（同案被告，另行審結）所駕駛之車牌號碼ＺＤ─八五七號及
    ＺＦ─九五三號營業小客車，共同前往高雄縣大寮鄉○○村○○路旁由庚○○及
    丁○○所經營之台展紅龍果園，要求庚○○隨同外出談論債務清償事宜，惟遭庚○○拒絕，丙○○等人即推由其中一名不詳姓名成年男子持木棍毆打庚○○，使
    庚○○受有頭痛、臉部、後背部紅腫等傷害（傷害部分業據撤回告訴），其等為
    逼使庚○○還債，並共同基於剝奪庚○○及丁○○行動自由之意思，將庚○○及
    丁○○二人強押上車，駛往高雄縣大樹鄉高屏溪畔某處討論債務事宜，並在溪畔
    附近之土地公廟內，強迫庚○○簽下協議書及面額新台幣（以下同）二百六十萬
    元，發票日八十八年十月二十六日之本票各一紙，允諾承認該筆二百六十萬元之
    債務，隨即又將庚○○、丁○○二人帶往高雄縣仁武鄉某處空地，並要求庚○○
    及丁○○須先清償十五萬元，丁○○迫於無奈，遂以電話指示其姐夫鄭琅仁先匯
    款十五萬元至其郵政存簿帳戶內，再由己○○駕車載同丁○○前往郵局領取八萬
    元。嗣丙○○認債務已順利解決，並通知戊○○到場後，丁○○將八萬元交付俐
    秀後，丙○○等四人始將庚○○、丁○○二人釋放。
二、案經高雄縣警察局林園分局報請臺灣高雄地方法院檢察署檢察官偵查起訴。
    理  由
一、訊據被告丙○○矢口否認有何妨害自由之犯行，辯稱：八十八年十二月二十九日
    那天，有三個不認識的人來找我，當時我與朋友在餐廳吃飯，那三人向我說有一
    筆債務處理很久了沒有處理好，是否可以幫忙處理，我說如果可以找到債務人的
    話，就可以商量看如何處理，那三人就叫天龍車行的計程車，我就與那三人叫兩
    部計程車去紅龍果園，到了之後，那三人其中一人先下去與告訴人庚○○表示其
    兄弟二人欠錢不還，為何不出來商量？庚○○答應要來商量，那個人就邀庚○○
    上車，丁○○說在這邊談就好，那人說你們這邊果園在做生意，有人往來不方便
    ，然後就共同搭車到大樹鄉○○○○○路邊談妥十五萬元，告訴人丁○○之前已
    經領了錢，所以只能領八萬元，隔天早上才再領七萬元，領了八萬元之後，庚○○寫協議書之後，說七萬元明日任何時間都可以領，之後庚○○、丁○○及戊○○三人共同坐車去警察局銷案云云。
二、經查，被告丙○○於右揭時地，夥同不詳姓名之成年男子三名，推由其中一名持
    木棍毆打告訴人庚○○，並強押庚○○、丁○○二人上車，駛往高雄縣大樹鄉高
    屏溪畔某處，並強迫庚○○簽下協議書及面額二百六十萬元，發票日八十八年十
    月二十六日之本票各一紙，丁○○並請訴外人鄭琅仁匯款十五萬元至其設於郵局
    之帳戶內，丁○○領出八萬元交付郭秀俐，庚○○、丁○○二人才獲釋放等事實
    ，業據告訴人庚○○、丁○○二人分別於警、偵訊及本院審理中指述明確，證人
    乙○○於警、偵訊亦證稱：庚○○、丁○○於八十八年十二月二十九日上午十時
    許在高雄縣大寮鄉前庄村台展紅龍果園裡被六人強行帶走及打傷，其中一位是丙○○，這六名男子乘二位天龍無線計程車前來，強拉庚○○上車，但庚○○不願
    跟他們同行，反而遭對方用木棍打傷，才被迫帶走，連同丁○○也被帶走，我就
    去報警等語在卷（警卷第十七、十八頁、偵卷第二十六頁）；證人鄭琅仁於警訊
    及偵查中亦證稱：丁○○曾以電話表示他們夫妻二人被人抓走，要我借款十五萬
    元，並匯款至丁○○之郵局帳戶等語在卷（警卷第十九頁、偵卷第二十六頁）；
    乙○○及鄭琅仁二人證述之內容，核與告訴人庚○○、丁○○二人指述之被害情
    節相符合，足證告訴人庚○○、丁○○指稱於遭毆打後，遭被告丙○○及其他三
    名不詳姓名之男子強押上車等語，與事實相符，堪予採信。再審酌告訴人庚○○
    、丁○○二人於被告丙○○等人欲邀約外出解決債務時，告訴人庚○○既已當場
    遭人毆傷，是告訴人庚○○、丁○○二人於此情況下，亦絕無自願搭車隨同外出
    談論債務之理，且告訴人與被告談論債務之地點係高雄縣高屏溪畔，且簽立協議
    書及本票之地點亦係高屏溪畔之土地公廟內，均屬偏僻而非公眾經常出入之場所
    ，與一般商討事務均擇較舒適之場地之常情有違，又本件債務，係戊○○委託被
    告丙○○處理，而非該三名不詳姓名之男子邀丙○○一同去處理等情，業據戊○○於偵訊中亦陳稱：庚○○與他弟弟向我借二百六十萬元，我委託丙○○幫我處
    理，當天丙○○打電話給我，說他都處理好了，要我去現場等語（偵卷二十五頁
    ），是被告丙○○前揭所辯，與上開事證不符，顯不足採信。此外，復有林進興
    醫院診斷書、協議書、本票、郵政國內匯款執據各一紙與郵政儲戶交易明細表二
    張在卷可憑，事證明確，被告丙○○右揭犯行洵堪認定。
三、核被告丙○○所為，係犯刑法第三百零二條第一項之剝奪他人行動自由罪。被告
    丙○○與該三名不詳姓名之成年男子間，就上開犯行，有犯意之聯絡及行為之分
    擔，均應論以共同正犯。又被告丙○○以剝奪庚○○之行動自由之方法，使庚○○簽立協議書及本票，其使庚○○行無義務之事，應為剝奪人之行動自由之高度
    行為所吸收，不另論罪。查，被告丙○○於八十一年間因殺人未遂案件，經臺灣
    高等法院高雄分院判處有期徒刑二年八月，經最高法院駁回上訴而確定，於八十
    四年九月一日執行完畢之事實，有臺灣高等法院被告全國前案紀錄表一份在卷可
    稽，其於五年以內再犯本件有期徒刑以上之罪，為累犯，依刑法第四十七條規定
    加重其刑。爰審酌被告丙○○為人索討債務，而限制告訴人庚○○、丁○○之行
    動自由，告訴人因而所受限制行動自由之時間不長，被告丙○○犯後積極與告訴
    人達成和解，有和解書一紙附卷可稽，告訴人亦表示不予追究之意，等一切情狀
    ，量處如主文所示之刑，並諭知易科罰金之折算標準。又被告行為後刑法第四十
    一條已於九十年一月十日經公布修正，並於同年月十二日生效，得諭知易科罰金
    之要件，由原來犯最重本刑為三年以下有期徒刑之罪，而受六個月以下徒刑或拘
    役之宣告，修改為重本刑五年以下，而受六個月以下有期徒刑或拘役之宣告，比
    較新舊法應以新法對被告有利，自應依刑法第二條第一項前段之規定，適用裁判
    時之新修正刑法第四十一條第一項之規定，就被告所宣告之刑，予以諭知易科罰
    金之折算標準。
四、公訴意旨另以：被告丙○○與三名不詳姓名之成年男子共同基於普通傷害之犯意
    聯絡，於八十八年十二月二十九日上午十時許，在高雄縣大寮鄉○○村○○路旁
    由庚○○及丁○○所經營之台展紅龍果園，要求庚○○隨同外出談論債務清償事
    宜，惟遭庚○○拒絕，丙○○等人即推由其中一名不詳姓名成年男子持木棍毆打
    庚○○，使庚○○受有頭痛、臉部、後背部紅腫等傷害，因認被告丙○○尚涉有
    刑法第二百七十七條第一項之普通傷害罪嫌等語。惟按告訴乃論之罪，告訴人於
    第一審辯論終結前得撤回其告訴，又告訴經撤回者，應諭知不受理之判決，刑事
    訴訟法第二百三十八條第一項、第三百零三條第三款定有明文。本件告訴人庚○○於審理中業已當庭撤回對被告丙○○傷害之告訴，被告丙○○此部分傷害犯行
    ，依上開法條規定，本應諭知不受理判決，惟公訴人認此部分與前述有罪部分，
    有牽連犯之裁判上一罪關係，故本院不另為不受理之諭知，併此敘明。
據上論斷，應依刑事訴訟法第二百九十九條第一項前段，刑法第二條第一項前段、第
二十八條、第三百零二條第一項、第四十七條、第四十一條第一項，罰金罰鍰提高標
準條例第一條前段、第二條，判決如主文。
本案經檢察官陳宗吟到庭執行職務。
中      華      民      國      九十      年      十一    月    十五    日
                                     臺灣高雄地方法院刑事庭
                                             法  官    涂裕洪
右正本證明與原本無異。
如不服本判決，應於判決送達後十日內，向本院提出上訴狀。
                                             書記官    賴佳慧
中    華    民    國      九十      年      十一      月      十六      日
附錄本案論罪科刑法條全文
刑法第三百零二條
私行拘禁或以其他非法方法，剝奪人之行動自由者，處五年以下有期徒刑
、拘役或三百元以下罰金。
  前項之未遂犯罰之。


司法院資訊處製作；財團法人民間司法改革基金會備份。
